臺灣臺中地方法院刑事判決　　　　　　　96年度易字第1950號
公　訴　人　臺灣臺中地方法院檢察署
被　　　告　甲○○
　　　　　　　　　　國民
　　　　　　乙○○
　　　　　　　　　　國民
上列被告因傷害案件，經檢察官提起公訴（95年度偵字第28687
號），本院判決如下：
    主    文
甲○○傷害人之身體，處有期徒刑貳月；乙○○傷害人之身體，
處有期徒刑月，如易科罰金，均以新臺幣壹仟元折算壹日。
    事    實
一、甲○○與乙○○為鄰居，雙方因選舉糾紛而有嫌隙。緣乙○
    ○於民國九十五年十月五日十四時四十分許，前往甲○○位
    於甲后路141巷161號住處訪友，適甲○○正與友人飲酒，甲
    ○○見乙○○前來，乃向乙○○勸酒，惟遭乙○○拒絕，二
    人已有所不悅，嗣在場飲酒之友人陸續離去之後，甲○○、
    乙○○即因選舉恩怨而發生口角，二人竟各自基於傷害人之
    犯意，甲○○手持酒瓶、板凳揮打乙○○之手部以及砸擊乙
    ○○之頭部，致乙○○受有頭部外傷疑輕微腦震盪、左耳大
    面積撕裂傷4×1×0.5公分及左手淺割傷長0.5公分（未縫合
    、傷口不須縫合）之傷害，而乙○○則徒手將甲○○推倒在
    地後又用腳踢甲○○，致甲○○因而受有右胸部挫傷併第8
    、9、10節肋骨骨折、左手、右手腕擦傷等之傷害，雙方以
    此等方式互毆致傷。
二、案經甲○○、乙○○訴由臺中縣警察局大甲分局報告臺灣臺
    中地方法院檢察署檢察官偵查起訴。
    理    由
一、訊據被告甲○○、乙○○二人皆矢口否認有何前揭傷害犯行
    ，被告甲○○辯稱：伊沒有打乙○○，乙○○身上的傷是他
    自己撞倒伊家中鋁門而致，與伊無關云云；被告乙○○則辯
    稱：伊雖然有用手推甲○○、也有用腳踢甲○○，但是那是
    因為甲○○先攻擊伊，伊為求自保才會正當防衛云云。經查
    ：
  (一)上開犯罪事實，業據證人即告訴人甲○○、乙○○於警詢時
    分別指述明確，復有被告甲○○所提出之現場相片、被告乙
    ○○所提出之受傷情形相片以及被告甲○○所提出之光田綜
    合醫院分院診斷證明書一紙、被告乙○○所提出之李綜合醫
    院大甲分院診斷證明書二紙附卷可稽。
  (二)被告甲○○已坦認當天喝的是玻璃瓶裝的高梁酒，其雖以前
    詞置辯，然由被告乙○○身上所受之傷勢中之頭部外傷業經
    診斷「疑輕微腦震盪」一節，參酌經驗法則可知，此種傷勢
    泰半係遭鈍器物毆擊始有以致之，此適與被告乙○○指述遭
    被告甲○○以鐵板凳毆擊情節相符；另依據被告乙○○受傷
    相片可知，被告乙○○左手之淺割傷在外觀上係呈現長弧形
    ，亦與所指述遭被告甲○○以玻璃酒瓶追打之情節大致吻合
    ，益徵被告乙○○指述之可信。另被告甲○○雖辯稱：被告
    乙○○之傷勢係自行撞到伊家中的鋁門窗所致，惟依常情可
    知，果被告乙○○曾撞到被告甲○○家中之鋁門窗，所受之
    傷害當係瘀腫傷而非本件客觀所呈現之撕裂傷、淺割傷，至
    臻甚明，足見被告甲○○所辯不可採信。本件被告乙○○身
    上之傷勢應係遭被告甲○○毆擊、追打所致，應屬明確而堪
    可認定。
  (三)而被告乙○○既已坦認有「推倒」被告甲○○，並在警詢時
    坦認曾在被告甲○○跌倒欲起身反擊時「踢」被告甲○○等
    節，而此部分核與被告甲○○之指述以及其身上所受之傷勢
    係胸部挫傷併第8、9、10節肋骨骨折、左手、右手腕擦傷等
    節相吻合，堪認被告乙○○確實有出手傷害被告甲○○無誤
    。雖被告甲○○於本院辯稱：伊係正當防衛云云。惟按正當
    防衛必須對於現在不法之侵害始得為之，侵害業已過去，或
    無從分別何方為不法侵害之互毆行為，均不得主張防衛權，
    而衡之一般社會經驗法則，互毆係屬多數動作構成單純一罪
    而互為攻擊之傷害行為，縱令一方先行出手，而還擊之一方
    在客觀上苟非單純對於現在不法之侵害為必要排除之反擊行
    為，因其本即有傷害之犯意存在，則對其互為攻擊之還手反
    擊行為，自無主張防衛權之餘地，最高法院九十二年度台上
    字第三０三九號刑事判決可資參照。本件被告甲○○、乙○
    ○在上揭時、地因一言不合而動手毆擊對方，事後實已無從
    辨明係由何人先行下手實施不法侵害，且被告乙○○動手推
    倒被告甲○○，究係基於防免被告甲○○之傷害？或係為發
    洩心中不滿之報復行為？均無任何客觀證據可資憑參，況由
    本件被告乙○○之傷勢可知，其四肢並無何「防禦傷」之存
    在，其是否果有正當防衛之情節？已非無疑，自難徒以被告
    乙○○空言辯稱基於防衛目的，即率為有利於被告乙○○之
    認定。再者，被告乙○○傷害被告甲○○之故意，至少可由
    其已將被告甲○○推倒，復再補踹被告甲○○一腳一節明顯
    可見，否則以被告甲○○係年過六旬之人，相對於時年四十
    六歲之被告乙○○已較年邁，果被告乙○○僅為正當防衛，
    單將被告甲○○推倒或有可能防免被告甲○○再繼續追打，
    然再補上一腳之行為，從客觀事證以查，顯已可認定有傷害
    之故意存在，實已非正當防衛，乃屬至明。
  (四)綜上所陳，被告甲○○、乙○○前揭所辯均有可議，不足為
    採。本案事證已臻明確，被告二人犯行均堪認定。
二、核被告甲○○、乙○○互相傷害他人之身體，所為均係犯刑
    法第二百七十七條第一項之普通傷害罪。爰審酌被告二人犯
    罪目的、手段、彼此所造成身體傷害之嚴重性等情，綜合其
    二人僅因一時情緒激動，竟至出手傷害他人，顯然不尊重他
    人存在之價值，且犯後均否認犯行，被告乙○○雖一度表示
    欲與被告甲○○和解，惟因雙方就和解金額差距過大以及被
    告乙○○擔心和解後仍不能解決雙方彼此之罅隙而未能竟其
    功，而被告甲○○於本院審理時則於協談破裂後直言：「寧
    願被法院判決關一年、二年均無所謂」等語，其犯後惡劣態
    度之惡劣，可見一斑等情，參以被告二人平日之關係、智識
    程度等一切情狀，分別量處如主文所示之刑，併均諭知易科
    罰金之折算標準，以示懲儆。
據上論斷，應依刑事訴訟法第二百九十九條第一項前段，刑法第
二百七十七條第一項、第四十一條第一條前段，刑法施行法第一
條之一第一項、第二項前段，判決如主文。
中　　華　　民　　國　　96　　年　　6 　　月　　14　　日
                  刑事第四庭    法  官  林學晴
上正本證明與原本無異。
如不服本判決，應於送達後十日內向本院提出上訴狀（須附繕
本），上訴於台灣高等法院台中分院。
                                書記官  賴淵瀛
中　　華　　民　　國　　96　　年　　6 　　月　　14　日
附錄論罪科刑法條：
刑法第二百七十七條第一項：
傷害人之身體或健康者，處三年以下有期徒刑、拘役或一千元以
下罰金。
